【裁判字號】    99,訴,1605
【裁判日期】    991231
【裁判案由】    違反毒品危害防制條例
【裁判全文】
臺灣彰化地方法院刑事判決              99年度訴字第1605號
公  訴  人  臺灣彰化地方法院檢察署檢察官
被      告  蒲朝華
上列被告因違反毒品危害防制條例案件，經檢察官提起公訴（99
年度毒偵字第1804號），本院改依簡式審判程序判決如下：
    主  文
蒲朝華施用第壹級毒品，累犯，處有期徒刑壹年，另案所扣之海
洛因陸包（驗餘合計淨重壹拾伍點零壹公克）及其包裝袋陸只均
沒收銷燬之，扣案之注射針筒壹支、橡皮管壹條均沒收；又施用
第貳級毒品，累犯，處有期徒刑柒月，另案所扣之甲基安非他命
貳拾包（合計毛重捌點參玖公克，含包裝袋貳拾只）沒收銷燬之
。應執行有期徒刑壹年陸月，另案所扣之海洛因陸包（驗餘合計
淨重壹拾伍點零壹公克）及其包裝袋陸只、甲基安非他命貳拾包
（合計毛重捌點參玖公克，含包裝袋貳拾只）均沒收銷燬之，扣
案之注射針筒壹支、橡皮管壹條均沒收。
    事  實
一、蒲朝華前於民國82年間，因違反肅清煙毒條例等案件，經本
    院以82年度訴字第91號判處應執行有期徒刑3年6月確定，入
    監執行後，經縮短刑期，於84年1月9日假釋出監；次於85年
    假釋期間，違反肅清煙毒條例等案件，為本院以85年度訴字
    第127號判處應執行有期徒刑3年4月，經其上訴被駁回後確
    定；又於96年間，因違反肅清煙毒條例案件，經本院以86年
    度訴字第254號判處有期徒刑3年4月確定，與前案接續執行
    ，至89年12月5日縮短刑期假釋出監；然其於假釋期間，再
    因施用毒品案件，經本院裁定送觀察、勒戒後，認有繼續施
    用毒品之傾向，又經本院裁定施以強制戒治，於92年5月31
    日執行完畢，並由台灣彰化地方法院檢察署檢察官以92年度
    戒毒偵字第354、355號為不起訴處分，但前開假釋經裁定撤
    銷，入監執行殘刑至95年11月30日始執行完畢（構成累犯）
    。竟又於97年間，因施用毒品案件，經台灣彰化地方法院檢
    察署檢察官以97年度毒偵字第1020號為緩起訴處分。詎其仍
    不思悔改，復基於施用第一級毒品海洛因之犯意，於99年9
    月21日上午10時許，在彰化縣永靖鄉萬壽巷29號對面農田內
    ，以將海洛因摻水置入其所有之注射針筒內，以其所有之橡
    皮管綁住手部而將海洛因注射到體內之方式，施用第一級毒
    品海洛因1次；另基於施用第二級毒品甲基安非他命之犯意
    ，於99年9月20日上午8時許，在上揭農田內，以將甲基安非
    他命置於鋁箔紙（未扣案，已因丟棄而滅失）上燒烤之方式
    ，施用第二級毒品甲基安非他命1次。嗣為警於99年9月21日
    上午10時30分許，至上揭農田內盤查查獲，並扣得第一級毒
    品海洛因6包（合計淨重15.16公克，驗餘合計淨重15.01公
    克，另包裝袋6只，未扣存本案）、第二級毒品甲基安非他
    命20包（毛重共計8.39公克，含裝袋20只，未扣存本案）及
    其所有、供其注射海洛因使用之注射針筒1支、橡皮管1條等
    物，經徵其同意採集尿液送驗，結果呈甲基安非他命、海洛
    因之代謝物可待因及嗎啡陽性反應，始查悉上情。
二、案經彰化縣警察局員林分局報告台灣彰化地方法院檢察署檢
    察官偵查起訴。
    理  由
一、按除被告所犯為死刑、無期徒刑、最輕本刑為3 年以上有期
    徒刑之罪或高等法院管轄第1 審案件者外，於刑事訴訟法第
    273 條第1 項程序進行中，被告先就被訴事實為有罪之陳述
    時，審判長得告知被告簡式審判程序之旨，並聽取當事人、
    代理人、辯護人及輔佐人之意見後，裁定進行簡式審判程序
    ；除簡式審判程序及簡易程序案件外，第1 審應行合議審判
    ，刑事訴訟法第273 條之1 第1 項、第284 條之1 分別定有
    明文。本件被告所犯係死刑、無期徒刑、最輕本刑為3年以
    上有期徒刑或高等法院管轄第1審案件以外之罪，並於本院
    行準備程序時就被訴事實為有罪之陳述，本院合議庭依前揭
    規定，經評議結果，裁定改由受命法官獨任行簡式審判程序
    ，先予敘明。
二、上揭犯罪事實，業據被告蒲朝華坦承不諱，並有彰化縣警察
    局員林分局委託檢驗尿液代號與真實姓名對照認證單、詮昕
    科技股份有限公司出具之濫用藥物尿液檢驗報告、扣押筆錄
    、扣押物品目錄表、扣押物品收據、臨檢紀錄表各1份、毒
    品初步檢驗報告單2紙、現場照片4張等件附卷可考，並有海
    洛因6包（驗餘合計淨重15.01公克，另包裝袋6只）、針筒1
    支、橡皮管1條、甲基安非他命20包（合計毛重8.39公克）
    扣於另案可相佐證；而另案所扣之海洛因，經送請法務部調
    查局濫用藥物實驗室鑑定後，確認為海洛因無誤（原淨重合
    計為15.16公克，經送驗後，驗餘淨重合計15.01公克，另包
    裝袋6只），亦有該局出具之鑑定書1紙附卷可憑。足認被告
    本件施用毒品之自白與事實相符，其2次犯行均堪予認定。
三、(一)按施用第一、二級毒品為犯罪行為，毒品危害防制條例第
    10 條定有處罰明文。故施用第一、二級毒品者，依前揭規
    定本應科以刑罰，惟基於刑事政策，對合於一定條件之施用
    者，則依同條例第20條、第23條之規定，施以觀察、勒戒及
    強制戒治之保安處分。又毒品危害防制條例於92年7月9日修
    正公布，自93年1月9日施行，其中第20條、第23條將施用毒
    品之刑事處遇程序，區分為「初犯」及「5年內再犯」、「5
    年後再犯」。依其立法理由之說明：「初犯」，經觀察、勒
    戒或強制戒治後，應為不起訴處分或不付審理之裁定；經觀
    察、勒戒或強制戒治執行完畢釋放後，「5年內再犯」者，
    因其再犯率甚高，原實施之觀察、勒戒及強制戒治既已無法
    收其實效，爰依法追訴或裁定交付審理。至於經觀察、勒戒
    或強制戒治執行完畢釋放後，「5年後再犯」者，前所實施
    之觀察、勒戒或強制戒治已足以遮斷其施用毒品之毒癮，為
    期自新及協助其斷除毒癮，仍適用「初犯」規定，先經觀察
    、勒戒或強制戒治之程序。從而依修正後之規定，僅限於「
    初犯」及「5年後再犯」二種情形，始應先經觀察、勒戒或
    強制戒治程序。倘被告於5年內已再犯，經依法追訴處罰，
    縱其第3次（或第3次以上）再度施用毒品之時間，在初犯經
    觀察、勒戒或強制戒治執行完畢釋放5年以後，已不合於「5
    年後再犯」之規定，且因已於「5年內再犯」，顯見其再犯
    率甚高，原實施觀察、勒戒或強制戒治，已無法收其實效，
    即應依該條例第10條處罰。至於第3次（或第3次以上）施用
    毒品之時間，是否宜有期間限制？以多久為適宜？則分屬刑
    事政策、專門醫學之範圍，非審判機關所能決定，有待循立
    法途徑解決（最高法院97年度第5次刑事庭會議決議及97年
    度臺非字第348、390、405、406、423號判決意旨參照）。
    (二)經查，被告蒲朝華前因施用毒品案件，於92年5月31日強
    制戒治執行完畢後，經台灣彰化地方法院檢察署檢察官為不
    起訴處分，復於97年間因施用毒品案件，經台灣彰化地方法
    院檢察署檢察官為緩起訴處分等情，有該署刑案資料查註紀
    錄表1份在卷可佐，是被告既有因施用毒品案件，經強制戒
    治執行完畢釋放後之5年內，再犯施用毒品案件之情，則其
    本件所犯施用毒品罪，揆諸前揭說明，即非屬同條例第20條
    第3項所規定之「5年後再犯」之情形，依法即應逕予以追訴
    。是被告上開犯罪事實已臻明確，應依法予以論科。
四、查海洛因、甲基安非他命分別為毒品危害防制條例第2條第2
    項所明定之第1、2級毒品，依法不得施用，是核被告所為，
    分別係犯毒品危害防制條例第10條第1項之施用第1級毒品罪
    及同條第2項之施用第2級毒品罪。被告於持有第1、2級毒品
    後進而施用，其持有之低度行為應為施用之高度行為所吸收
    ，均不另論持有毒品之罪。又被告先後施用1、2級毒品之犯
    行，其犯意各別，行為互殊，應予分論併罰。再查被告有上
    開犯罪事實欄所載之前科紀錄，而於95年11月30日執行完畢
    等情，有其臺灣高等法院被告前案紀錄表1份附卷可稽，被
    告於受有期徒刑之執行完畢後，5年內故意再犯本件有期徒
    刑以上之2罪，均為累犯，皆應依刑法第47條第1項之規定，
    加重其刑。爰審酌被告前有多項犯罪記錄，素行不良，又其
    曾因施用毒品，經送觀察、勒戒及強制戒治後，卻未能戒除
    毒癮，猶一再施用毒品，經多次判處徒刑執行完畢後，仍又
    因施用毒品被查獲，顯然目無法紀，亦可見其欠缺戒除毒癮
    以求重生之決心，更未能善體國家設置觀察、勒戒機構，協
    助毒品施用者戒除毒癮之良法美意，非施以較長期與社會隔
    離之處分，恐難促其在誘惑四起之社會生活中，萌生戒除毒
    癮之意志與勇氣，並考及其犯罪之動機、目的、所生危害，
    暨犯罪後坦承犯行，態度尚屬良好等一切情狀，分別量處如
    主文所示之刑，並定其應執行刑，以示懲警，望其能因自省
    ，萌生戒毒之決心，早日脫離毒品之殘害。而前述另案所扣
    之海洛因6包（合計淨重15.16公克，驗餘合計淨重15.01公
    克，另包裝袋6只）及甲基安非他命20包（合計毛重8.39公
    克，含包裝袋20只），係查獲之第1、2級毒品，且其包裝袋
    內亦沾有毒品而難予析離，為免日後執行繁瑣，並確保執行
    之精確性，應視為毒品，併依毒品危害防制條例第18條第1
    項前段規定，宣告沒收銷燬之（上開毒品均扣於被告所另涉
    犯販賣毒品罪嫌案中，但因被告供稱所扣毒品係為其本身之
    施用，故仍不能排除被告有將另案所扣之該等毒品供己施用
    ，自應於本案中併予宣告沒收銷燬之；至其是否確有另將扣
    案毒品用以販賣，應另行處理後，在該案中另為宣告沒收銷
    燬）；另扣案之注射針筒1支及橡皮管1條，為被告所有，且
    係供其施打毒品海洛因所用之物，此據被告於本院審理時供
    明在卷，爰依刑法第38條第1項第2款之規定，併予宣告沒收
    ；至供被告施用甲基安非他命之鋁箔紙，已為被告丟棄而滅
    失，無從併予宣告沒收，附此敘明。
據上論斷，應依刑事訴訟法第273 條之1 第1 項、第299 條第1
項前段，毒品危害防制條例第10條第1項、第2項、第18條第1項
前段，刑法第11條、第47條第1項、第51條第5款、第38條第1項
第2款，判決如主文。
本案經檢察官劉欣雅到庭執行職務。
中    華    民    國    99    年    12    月    31    日
            刑事第六庭      法  官  葛永輝
以上正本證明與原本無異。
如不服本判決應於收受判決後10日內向本院提出上訴書狀，並
應敘述具體理由。其未敘述上訴理由者，應於上訴期間屆滿後
20日內向本院補提理由書(均須按他造當事人之人數附繕本)
「切勿逕送上級法院」。
中    華    民    國    99    年    12    月    31    日
                            書記官  林盛輝
附錄本案論罪科刑法條全文：
毒品危害防制條例第10條
施用第一級毒品者，處六月以上五年以下有期徒刑。
施用第二級毒品者，處三年以下有期徒刑。

司法院資訊處製作；財團法人民間司法改革基金會備份。
